最高法院刑事判決　　　　　　　　　　　　　　　九十一年度台上字第五二三六號
　　上訴人　余長成
　　被　告　乙○○
　　　　　　甲○○
　　　　　　丙○○
右上訴人因自訴被告等業務上過失致人於死案件，不服台灣高等法院中華民國八十九
年四月二十八日第二審判決（八十九年度上訴字第五九一號，自訴案號：台灣桃園地
方法院八十七年度自字第一二二、二六九號），提起上訴，本院判決如左：
    主  文
上訴駁回。
    理  由
一、甲○○、丙○○部分：
按刑事訴訟法第三百七十七條規定，上訴於第三審法院，非以判決違背法令為理由，
不得為之。是提起第三審上訴，應以原判決違背法令為理由，係屬法定要件。如果上
訴理由狀並未依據卷內訴訟資料，具體指摘原判決不適用何種法則或如何適用不當，
或所指摘原判決違法情事，顯與法律規定得為第三審上訴理由之違法情形，不相適合
時，均應認其上訴為違背法律上之程式，予以駁回。本件原判決以上訴人余長成在第
一審法院之自訴意旨略稱：被告甲○○、丙○○係台灣桃園監獄（下稱桃園監獄）醫
師，為從事業務之人。上訴人之子余俊宏因案在該監執行，於民國八十五年七、八月
間，因身體不適，先後經被告等診斷結果，均誤診為肺結核，且未建議獄方緊急送外
就醫，終因病情惡化，於同年八月十九日十八時許送醫急救，延至翌（二十）日十二
時五分不治死亡，顯有過失等情。因認被告等涉有刑法第二百七十六條第二項業務上
過失致人於死罪嫌。經審理結果，認不能證明被告等犯罪，爰維持第一審諭知被告等
無罪部分之判決，駁回上訴人在第二審此部分之上訴。已綜合全部卷證資料，論斷綦
詳，從形式上觀察，並無違背法令之情形存在。查原判決依憑證人即桃園監獄衛生科
科長黃開創、戒護科科長蘇清俊、雜役邱垂標、前省立桃園醫院醫師林家立及上訴人
等人之供述，參酌余俊宏之報告、桃園監獄函、法務部訂定之「強化戒護及醫療管理
實施計畫」等全部卷證資料，以被告等於八十五年八月十四日、十五日先後為余俊宏
診療後，即向桃園監獄衛生科科長黃開創報告，建議送外就醫及隔離，並囑余俊宏多
休養，勿至工場工作。黃開創接獲報告，即與護士聯絡檢驗所前來所內，隔離部分並
通知舍房主管。又因余俊宏當時之病情不符急診外醫條件，乃由余俊宏於同月十六日
自行擬具報告，申請自費戒護就醫，經黃開創會簽報由典獄長批准，再交戒護科戒護
外醫。而被告等均係桃園監獄約聘醫師，對於受刑人應否外醫僅有建議權，雖囿於監
獄設備不足，將余俊宏之病情誤診為疑似肺結核，但其於診斷後，既已向衛生科科長
報告，建議送外就醫，已盡應負之注意義務，並無過失責任，已於理由內詳細剖析，
論列明灼。上訴意旨，對於原判決以無證據證明被告等犯罪，究竟如何違背法令，未
依據卷內訴訟資料具體指摘，僅執陳詞，泛稱余俊宏係於工場工作時暈倒，始行緊急
送醫，則被告等有無建議獄方外醫及隔離，非無疑問；且余俊宏係申請自費戒護外醫
，足見被告等並未簽請獄方緊急送醫；而依鑑定意見，余俊宏係患兩側大葉性肺炎，
被告等從Ｘ光片即可看出，卻未建議獄方外醫，終至延誤病情，顯有過失等語。徒就
原審取捨證據及判斷其證明力職權之適法行使，與判決內已明白論斷之事項，憑己見
為空泛之指摘，與法律規定得為第三審上訴理由之違法情形，不相適合，其上訴違背
法律上之程式，應予駁回。
二、乙○○部分：
查第三審上訴書狀，應敘述上訴之理由，其未敘述者，得於提起上訴後十日內補提理
由書於原審法院；已逾上述期間，而於第三審法院未判決前，仍未提出上訴理由書狀
者，第三審法院應以判決駁回之，刑事訴訟法第三百八十二條第一項、第三百九十五
條後段定有明文。上訴人於八十九年五月十六日提起第三審上訴，但其上訴書狀並未
敘述原判決關於被告乙○○部分之上訴理由，迄本院未判決前，仍未提出此部分之上
訴理由書狀，其上訴亦非合法，併應駁回之。
據上論結，應依刑事訴訟法第三百九十五條，判決如主文。
中      華      民      國    九十一    年      九      月     十九     日
                              最高法院刑事第四庭
                                  審判長法官  紀  俊  乾
                                        法官  黃  正  興
                                        法官  劉  介  民
                                        法官  陳  東  誥
                                        法官  林  開  任
      右正本證明與原本無異
                                              書  記  官
中      華      民      國    九十一    年      九      月    二十三    日
